【裁判字號】    94,訴,336
【裁判日期】    950322
【裁判案由】    違反毒品危害防制條例
【裁判全文】
臺灣花蓮地方法院刑事判決               94年度訴字第336號
公  訴  人  臺灣花蓮地方法院檢察署檢察官
被      告  丁○○
指定辯護人  本院公設辯護人  呂維
上列被告因違反毒品危害防制條例案件，經檢察官提起公訴（93年
度核退偵字第407號），本院判決如下：
    主  文
丁○○無罪。
    理  由
一、公訴意旨略以：被告丁○○基於販賣第一級毒品海洛因及第
    二級毒品安非他命之概括犯意，於民國92年11月間，在花蓮
    縣市等地，多次分別販售海洛因及安非他命予丙○○販售（
    另案審理）；又於93年2月間，在花蓮縣花蓮市密多飯店（
    起訴書誤植為多密飯店）附近路旁，販賣安非他命予乙○○
    施用。嗣為警長期佈線監聽，並於93年1月13日持搜索票前
    往其位於花蓮縣花蓮市○○路43巷6號6樓之3住處，當場扣
    得毒品分裝袋，並循線查悉上情，因認被告涉有毒品危害防
    制條例第4條第1項、第2項之販賣第一級、第二級毒品罪嫌
    等語。
二、按犯罪事實應依證據認定之，無證據不得認定犯罪事實，又
    不能證明被告犯罪者，應諭知無罪之判決，刑事訴訟法第
    154條第2項、第301條第1項分別定有明文。次按認定犯罪所
    憑之證據，雖不以直接之證據為限，間接證據亦包含在內，
    然而無論直接證據或間接證據，其為訴訟上之證明，須於通
    常一般人均不致有所懷疑，而得確信其為真實之程度者，始
    得據為有罪之認定，倘其證明尚未達於此一程度，而有合理
    之懷疑存在時，事實審法院復已就其心證上理由予以闡述，
    敘明其無從為有罪之確信，因而為無罪之判決，尚不得任意
    指為違法；又刑事訴訟法第161條已於91年2月8日修正公布
    ，修正後同條第1項規定：檢察官就被告犯罪事實，應負舉
    證責任，並指出證明之方法。因此，檢察官對於起訴之犯罪
    事實，應負提出證據及說服之實質舉證責任。倘其所提出之
    證據，不足為被告有罪之積極證明，或其闡明之證明方法，
    無從說服法官以形成被告有罪之心證，基於無罪推定之原則
    ，自應為被告無罪判決之諭知，最高法院76年臺上字第4986
    號、92年臺上字第128號分別著有判例可資參照。
三、公訴人認被告丁○○涉犯前揭販賣第一級、第二級毒品罪嫌
    ，無非以證人丙○○、乙○○於警詢及偵查中之證述、扣案
    分裝袋及監聽譯文表、監聽錄音帶等項為其論據。訊據被告
    固不否認扣案分裝袋為伊所有乙情，惟堅決否認有何公訴人
    所指上開犯行，辯稱：伊未販賣毒品給丙○○及乙○○，且
    伊根本不認識乙○○等語，經查:
  (一)證據能力部分：
    按證人依法應具結而未具結者，其證言不得作為證據，刑事
    訴訟法第158條之3定有明文；次按被告以外之人於審判外之
    言詞或書面陳述，除法律有規定者外，不得作為證據；又被
    告以外之人於偵查中向檢察官所為之陳述，除顯有不可信之
    情況者外，得為證據；又被告以外之人於檢察事務官、司法
    警察官或司法警察調查中所為之陳述，與審判中不符時，其
    先前之陳述具有較可信之特別情況，且為證明犯罪事實存否
    所必要者，得為證據；又被告以外之人於審判外之陳述，雖
    不符前4條之規定，而經當事人於審判程序同意作為證據，
    法院審酌該言詞陳述或書面陳述作成時之情況，認為適當者
    ，亦得為證據；當事人、代理人或辯護人於法院調查證據時
    ，知有第159條第1項不得為證據之情形，而未於言詞辯論終
    結前聲明異議者，視為有前項之同意，同法第159條第1項、
    第159條之1第2項、第159條之2及第159條之5第1項、第2項
    亦分別定有明文。查證人丙○○、乙○○於警詢及偵查中之
    證述、通聯紀錄及通訊監察譯文表中關於丙○○所為之對話
    陳述，核其性質分屬被告以外之人於審判外之言詞陳述或書
    面陳述，原則不得為證據。而證人丙○○於93年1月8日偵查
    中以被告身分對本案被告丁○○所為之不利陳述未經具結；
    又被告於本院準備程序中已表明不同意丙○○及乙○○警詢
    陳述作為證據，且雖丙○○與乙○○二人於警詢所言與本院
    到庭證述內容不符，然於本案尚非證明犯罪事實所必要，揆
    諸前揭之規定，該二人之前揭偵查中或警詢之陳述均無證據
    能力。至證人丙○○及乙○○於94年7月22日偵查中之證述
    ，業經彼等具結，又未經被告及辯護人指明有何顯不可信之
    情形，揆諸前揭第159條之1第2項之規定，認具有證據能力
    。至通聯紀錄及通訊監察譯文表中關於丙○○所為之對話陳
    述，乃警方於92年10月31日起經檢察官核准監聽丙○○所持
    有之0000000000電話號碼，監聽期間自92年10月31日上午10
    時起至92年12月27日上午10時止，有卷附臺灣花蓮地方法院
    檢察署92年甲○東忠聲監字第000252號、92年甲○東仁聲監
    字第000279號通訊監察書及通訊監察譯文表在卷可憑（見花
    蓮縣警察局鳳警刑字第0933000號警卷第97至90頁），上開
    譯文經本院提示，被告及辯護人對卷附監聽譯文之記載表示
    不爭執而未聲明異議，本院審酌通訊譯文係承辦員警依據通
    訊監察之錄音據實紀錄，證人丙○○亦不否認確有該對話之
    內容等情，認作為證據係屬適當，揆諸前揭第159條之5之規
    定，具證據能力，合先敘明。
  (二)就被告是否販賣毒品予丙○○乙節，證人丙○○於偵查中證
    稱：其曾向被告調毒品，即其要毒品時會向被告拿云云（見
    臺灣花蓮地方法院檢察署93年度核退偵字第407號卷第36頁
    ），嗣於本院審理時證稱：其於警詢中指稱被告販毒，實係
    因警方告以被告指稱其出售毒品予被告，其甚為不滿故而指
    稱有向被告買受毒品，然其所為之指述並不實在，事實上或
    係其販賣安非他命予被告，或係其向被告調安非他命自行施
    用，或係其向被告友人拿海洛因自行施用，或係向被告詢問
    有無安非他命可一起施用云云（見本院95年3月8日審判筆錄
    第4至9頁），綜觀證人丙○○之上開證述，不斷翻異其詞，
    其證述之真實性，已非無疑，自不得徒憑證人丙○○於偵訊
    或審理中之證述，即遽認被告有無販賣毒品予證人丙○○。
    而觀諸卷附證人丙○○與被告於92年11月8日4時45分57秒
    、92年11月8日18時17分29秒、92年11月8日19時35分8
    秒、92年11月8日19時41分41秒、92年11月9日19時22分
    20秒、92年11月9日21時2分39秒、92年11月13日1時42
    分47秒、92年11月25日2時29分53秒之通訊監察譯文所示
    內容（以上通話內容均詳見前揭警卷第74至87頁），並未見
    有足資認定被告有任何基於營利之意圖而販賣毒品予丙○○
    之通訊對話內容，尤有甚者，據上開通訊監察譯文之全般意
    旨觀之，被告與丙○○於上開通訊監察中所論及之相關毒品
    買賣事宜，顯係處於平行合作之關係，與一般毒品交易中出
    售者與買受者係處於上下游之供需關係著有差異，是通訊監
    察譯文亦無法證明被告確有販賣毒品予丙○○之犯行。至被
    告是否有與丙○○共同販賣毒品予他人，公訴人就此部分之
    犯罪事實並未提起公訴，本諸不告不理之原則，本院亦無從
    遽為調查審判，此部分應由檢察官依法另行處理，附此敘明
    。
  (三)再者，就被告是否販賣毒品予乙○○乙節，證人乙○○於偵
    查中固結證稱：伊有向被告買過一次安非他命，時間地點如
    伊警詢中所述云云（見前揭偵查卷第39頁），然於本院審理
    時質之證人乙○○證稱：「（檢察官問：與被告認識多久？
    ）我與被告不認識，是警察叫我交代毒品來源，我交代不出
    來，警察就拿照片給我指認，我就指認這一個【即被告】」
    、「（檢察官問：對你偵查證述：你有跟丁○○買過二級毒
    品，有何意見？【提示並告以要旨】不實在，我在檢察官作
    證講完後，我回去想覺得不實在會害到別人，所以這次我要
    澄清，事實上我根本不認識被告，是在警察局警察丟照片給
    我指認。」、「（審判長問：那你警詢所稱曾經購買安非他
    命那一次是跟何人購買的？）是跟綽號「阿木」買的，但是
    警方不相信。」等語明確（見本院前揭審判筆錄第9至11頁
    ），核與被告所辯相符，況以乙○○與被告既非故舊親誼，
    且本案與乙○○並無利害關係，果乙○○確係向被告購買安
    非他命，其實無理由更異證詞迴護被告，而自己甘冒受偽證
    罪處罰之風險，足見證人乙○○上開審判中證述應係實情，
    被告辯稱與乙○○素不相識，亦無販賣安非他命予乙○○非
    屬無稽，應可採信。至證人乙○○於偵查中具結後所為之虛
    偽證述，是否涉有偽證罪嫌，應俟本案確定後由檢察官另行
    偵辦處理，併予敘明。
  (四)末者，扣案之分裝袋僅得證明警方前往查緝被告當時，當場
    扣得上開分裝袋之事實，雖被告辯稱上開分裝袋之用途或用
    於裝郵票或用於裝寶石，辯解前後不一，然亦無從據此即推
    定被告持有上開分裝袋之目的就係以之為意圖營利而販售毒
    品之工具。
五、綜合上述，根據公訴人所為之舉證，並無法使本院確信被告
    有販賣海洛因及安非他命予丙○○之犯行；而被告辯稱其未
    販賣安非他命予乙○○，則有所據，尚非子虛，此外，本院
    復查無其他積極證據足資認定被告有公訴人所指之上述犯行
    ，揆諸前揭說明，自應為被告無罪之諭知。
據上論斷，應依刑事訴訟法第301條第1項，判決如主文。
本案經檢察官李子春到庭執行職務。
中    華    民    國    95    年    3     月    22    日
                      臺灣花蓮地方法院刑事第一庭
                            審判長法  官  張健河
                                  法  官  李世華
                                  法  官  吳韻馨
上列正本證明與原本無異。
如對本判決不服，應於送達後10日內，向本院提出上訴狀。（應
抄附繕本）
                                  書記官
中    華    民    國    95    年    3     月    22    日


司法院資訊處製作；財團法人民間司法改革基金會備份。
